【裁判字號】    88,簡上,550
【裁判日期】    890414
【裁判案由】    損害賠償
【裁判全文】
臺灣臺中地方法院民事判決  八十八年簡上字第五五○號
    上訴人      甲○○
    被上訴人    乙○○○
右當事人間請求損害賠償事件，上訴人對於中華民國八八年十月廿六日本院台中簡易
庭八八年中簡字第二九０三號判決提起上訴，本院判決如左：
    主    文
上訴駁回。
第二審訴訟費用由上訴人負擔。
    事    實
甲、上訴人方面：
一、聲明：
（一）原判決廢棄。
（二）被上訴人應給付上訴人新台幣（下同）一十一萬五千九百六十元及自起訴狀繕
      本送達之翌日起至清償日止按年息百分之五計算之利息。
（三）第一、二審之訴訟費用由被上訴人負擔。
二、陳述：除與原判決記載相同者予以引用外。補稱：
 （一）原審之所以為上訴人敗訴之判決，無非僅以上訴人與被上訴人所定之契約違
       法故無效為原因。惟查上訴人係被上訴人京王旅行社之顧客，對被上訴人家
       並不熟悉，只因多次參加其公司舉辦之旅遊後，被上訴人向上訴人施詐，上
       訴人信以為真始由被上訴人代辦外勞之引介，上訴人不疑有詐始交付被上訴
       人金錢而受騙，上訴人既係詐欺之被害人，本件雙方所簽訂之合約未經撤銷
       之前當然為合法，故主張依據債務不履行法律關係，請求被上訴人返還上訴
       人因申請外勞所支出之金錢項目，包含八五年一月廿二日支出之訂金六萬元
       、八五年二月十六日支出之保証金二萬八千三百六十元、八五年五月十八日
       所支出之准函公証費用一萬元、八五年九月五日支出之尾款五千元、八五年
       十一月廿五日郵政劃撥一萬二千六百元，共計一十一萬五千九百六十元。
 （二）上訴人無法証明是被被上訴人詐騙而同意僱請外勞，在被警察查獲前，上訴
       人不知道以他人名義僱請外勞是不合法的。
三、証據：除援引原審之立証方法，補提出八五年九月至八六年三月支付外勞之薪
          資清單為証。
乙、被上訴人方面：
一、聲明：如主文所示。
二、陳述：除與原判決記載相同者茲引用外，補稱：
    上訴人知道他沒有條件聲請外勞，才向伊借名額，以伊的名義替上訴人申請外勞
    ，伊並非從事外勞仲介，亦未詐騙上訴人介紹非法外勞給他，後來伊亦因違反就
    業服務法被判刑，並被取消名額。伊於八五年一月廿二日、同年二月十六日、同
    年五月十八日、同年九月五日分別有收到上訴人交付伊之六萬元、二萬八千三百
    六十元、一萬元、五千元，但八五年十一月廿五日一萬二千六百元的錢是伊去劃
    撥的。
三、証據：除援引原審之立証方法外，補提外籍女傭薪資明細表影本五紙為証。
    理    由
一、本件上訴人起訴主張其因經常參加被上訴人之夫所開設之旅行社旅遊活動而認識
    被上訴人，被上訴人為外勞仲介業者，拿文宣廣告向上訴人推銷外勞，上訴人認
    為自己不符合申請外勞之條件，但被上訴人向其騙稱可幫上訴人合法引進外勞，
    上訴人信以為真，即給付申請外勞之安定、代辦、保證金、准函公證，及該名外
    勞男傭移交等費用共計十一萬五千九百六十元，詎事後該名外勞為警查獲，始知
    其係非法之外勞，上訴人始知受騙，被上訴人未忠實履行其受託人之義務致上訴
    人受有支出前揭費用之損害，爰依債務不履行之法律關係提起本訴。被上訴人則
    以伊非外勞仲介業者，亦未仲介上訴人僱用外勞，上訴人因與伊夫熟識，知被上
    訴人家有一外勞家庭幫傭之配額，乃一再央請被上訴人之夫洽請被上訴人出借名
    義申請外勞供其僱用，被上訴人礙於情面，只得答應，並與上訴人約明外勞只能
    在其宅內從事家庭幫傭之工作，不得帶至其他地點差用，上訴人滿口答應，其後
    竟將之帶至住宅外之地點為他人工作而被警察查獲。按民法所謂債務不履行者，
    係指債務人未履行其債務或所為給付未依債務本旨為之，始足相當。又國人聘僱
    外籍勞工，須具備政府規定之條件並非任何人皆可聘僱，此為眾所皆知之事。本
    件上訴人並未具備聘用家庭幫傭之條件，其於與被上訴人之夫洽請辦理引進外勞
    之時，被上訴人之夫即已告知，上訴人亦自承其事。被上訴人既僅係出借名義供
    上訴人申請外勞使用，上訴人亦明知其未具申請外勞之條件，其係借用被上訴人
    之名義申請，上訴人對於此一非法行為所產生之損害結果，自應自負其責等語，
    資為抗辯。
二、上訴人起訴主張之事實業據提出費用清單一張、收據四紙、郵政存款證明單一紙
    、被上訴人所交付之申請聘用外籍勞工、營造業、監護工所需之證件說明書、行
    政院勞工委員會函、名片、旅行業代收辦理出國規費證明單、空白家庭申請聘僱
    外籍監護工用診斷書、華夏人力仲介有限公司印製之申請家庭監護工注意事項及
    所需資料、手續、收費標準說明書、外僑居留證、郵政存簿儲金儲金簿等証。本
    件兩造對於所僱用之外勞，係以被上訴人名義向行政院勞工委員會申請核准乙情
    ，均不爭執。惟被上訴人否認誘騙上訴人申請外勞，並仲介非法外勞供上訴人僱
    用。
三、經查：（１）上訴人於八十八年九月十四日原審法院審理時，陳稱：「我曾與被
    告（即被上訴人）接洽，他們稱我不具條件申請外勞，但他會設法幫我引進一位
    外勞。」等語（見原審卷十六頁）；於同年十月五日原審法院辯論時，亦陳稱：
    「被告（即被上訴人）本身與他人合作引進外勞，被告無資格辦理，向我推銷，
    拿文宣、規定條件、收據給我，我看後，認自己無條件，她保證可合法幫我引進
    ，他們會設法用別人的名義引進給我，我不知道這也是違法的，所以我就支付如
    訴狀所載之金額給被告。」等語（見原審卷卅九頁背面）。（２）足證上訴人在
    與被上訴人訂立仲介外勞契約時，即已知悉本人並不具合法申請僱用外籍勞工之
    資格，而係假他人之名義，申請僱用外籍勞工供其使用。是被上訴人主張上訴人
    於引進外勞之初，即已知悉其無申請僱用外籍幫傭之資格乙情，為可採信。（３
    ）就業服務法第五十三條第三項明文規定，雇主不得未經許可聘僱他人所申請聘
    僱之外國人，違反者應依同法第五十八條罰則規定處罰，上訴人亦不諱言本身明
    知其未符合申請外勞之條件，縱因被上訴人提議以他人名義幫上訴人僱請外勞之
    方式而讓上訴人同意申請外勞，上訴人心中應知被上訴人之行為應與就業服務法
    之規定有所抵觸，上訴人仍心存冒險同意被上訴人之安排，難謂伊係受被上訴人
    之誘騙而訂立仲介外勞契約。且上訴人對於主張受被上訴人詐騙之事實亦無法提
    出其他確切之証據証實，是上訴人此部分之主張，無法採信。
四、再者，按法律違反強制或禁止之規定者，無效，民法第七十一條前段定有明文。
    又雇主不得未經許可聘僱或留用他人所申請聘僱之外國人，就業服務法第五十三
    條第三款亦定有明文。查本件上訴人明知其個人並無資格申請僱用外籍家庭幫傭
    ，而仍委託被上訴人以他人名義申請外籍家庭幫傭，供其使用，顯然違背上開就
    業服務法第五十三條第三款之規定，其行為違背禁止之規定，依民法第七十一條
    前段之規定，應為無效。兩造間之外籍勞工仲介契約，既因違背禁止規定，而屬
    無效，上訴人猶本於該無效之契約，主張被上訴人未忠實履行其受託人之義務，
    致上訴人受有支出前揭費用之損害，被上訴人應依債務不履行之規定對上訴人負
    債務不履行的損害賠償責任，應無理由。
五、從而上訴人依債務不履行之法律關係請求被上訴人給付一十一萬五千九百六十元
    及自起訴狀繕本送達翌日起至清償日止，按年息百分之計算之利息，於法即有未
    合，不應准許。原審所為上訴人敗訴之判決，核無不合，上訴意旨指摘原判決不
    當，聲明求為廢棄改判，非有理由，應予駁回。
六、兩造其餘攻擊防禦方法，對判決結果不影響，爰不逐一論述。
七、據上論結：本件上訴為無理由，依民事訴訟法第四百四十九條第一項、第七十八
    條，判決如主文。
中      華      民      國    八十九    年      四      月    十四      日
                                    台灣台中地方法院民事第一庭
                                        審判長法  官  吳惠郁
                                              法  官  王金洲
                                              法  官  廖穗蓁
不得上訴。
中      華      民      國    八十九    年      四      月    十四      日
~B法院書記官


司法院資訊處製作；財團法人民間司法改革基金會備份。
